臺灣臺中地方法院民事判決　九十三年度建字第八七號
　　原　　　告　甲○○○○○○.
　　被　　　告　福爾摩莎溫泉開發建設籌備處
　　法定代理人　乙○○
右當事人間請求給付承攬報酬等事件，本院於民國九十四年一月二十五日言詞辯論終
結，判決如左：
    主    文
原告之訴及假執行之聲請均駁回。
訴訟費用由原告負擔。
    事實及理由
一、原告主張：被告於民國九十年十一月二十日由訴外人游家章代理與被告訂立工程
    承攬合約書，由原告承攬被告之谷關溫泉特定區十文溫泉觀光遊憩開發案之土木
    工程，於九十一年九月間完工，尚有新台幣（下同）一百六十七萬七千九百二十
    一元工程款未獲支付，原告並代墊十一萬五千八百二十元之費用。系爭契約係由
    游家章代理與原告訂立，被告授權與否為其內部事由。且依經驗法則，游家章當
    應告知被告對外使用其名義簽約，未偽刻被告印章簽訂系爭工程承攬合約書。系
    爭工程於九十一年十二月八日始完成驗收，而後原告開立保固書予被告收執。系
    爭工程款請求權應自九十一年十二月八日始行起算，原告起訴請求尚未罹於時效
    。爰依民法第五百零五條之規定，請求被告給付承攬報酬，併依民法第一百七十
    九條及三百十二條之規定，請求被告給付代墊款，並聲明：(一)被告應給付原告一
    百七十九萬三千七百四十一元及自起訴狀繕本送達翌日起至清償日止，按年息百
    分之五計算之利息；(二)願供擔保，聲請宣告假執行。
二、被告抗辯：被告於本件訴訟之前，全然不知系爭契約之存在，亦未授權他人訂立
    系爭契約，全係游家章擅將被告列為籌備處負責人並簽訂系爭契約，有關系爭契
    約之履行應由游家章負責，無涉被告。系爭工程既於九十一年九月間完工，距本
    件原告於九十三年十一月八日起訴，已逾二年，是原告請求工程款及墊款之請求
    權，均已罹於時效。兩造所約定驗收後開立保固書結清工程款，僅為定作人給付
    承攬報酬的最後期限，與報酬請求權發生之時點無涉。並聲明：(一)原告之訴駁回
    ；(二)願供擔保，請准宣告免假執行。
三、兩造不爭執之事實
    原告承攬谷關溫泉特定區十文溫泉觀光遊憩開發案之土木工程，於九十一年九月
     間完工，尚有一百六十七萬七千九百二十一元工程款未獲支付，並代墊十一萬
     五千八百二十元之費用。
四、得心證之理由：
    兩造厥有爭執者乃為訴外人游家章是否有權代理與原告訂立系爭承攬合約書？及
    系爭工程款及墊款之請求權，是否已罹於時效？查：
(一)按雖左列各款請求權，因二年間不行使而消滅：七、技師、承攬人之報酬及其墊
    款，民法第一百二十七條第七款固有明文。惟按消滅時效，自請求權可行使時起
    算。以不行為為目的之請求權，自為行為時起算，民法第一百二十八條亦有明文
    。又請求權定有清償期者，自期限屆滿時起即可行使，依民法第一百二十八條之
    規定，其消滅時效應自期限屆滿時起算，最高法院亦著有二十九年度上字第一四
    八九號判例意旨足資參照。查依原告所提出之系爭工程承攬合約書所示，就付款
    方式乃約定：「付款方式：雙方簽訂合約時，甲方需付訂金648000元：：尾款於
    該工程完工開立保固書後結清。」即知依該契約之約定，系爭工程款其清償期乃
    於工程完工開立保固書後始屆至。而依原告所提出之保固書所示，乃於九十一年
    十二月十日開立保固書，其距原告提起本件訴訟之九十三年十一月九日，尚難認
    原告系爭工程款請求權已罹於時效。雖難遽認被告抗辯系爭工程款請求權已罹於
    時效云云，為有理由。
(二)惟按當事人主張有利於己之事實者，就其事實有舉證之責任，民事訴訟法第二百
    七十七條前段定有明文。又請求履行債務之訴，除被告自認原告所主張債權發生
    原因之事實外，應先由原告就其主張此項事實，負舉證之責任，必須證明其為真
    實後，被告於其抗辯事實，始應負證明之責任，此為舉證責任分擔之原則，最高
    法院亦著有四十三年度台上字第三七七號判例意旨足資參照。就兩造有關訴外人
    游家章是否有權代理與原告訂立系爭承攬合約書之爭執，自應由原告就其主張有
    權代理者，負其舉證之責任。原告主張系爭契約由游家章代理與原告訂立，被告
    授權與否為其內部事由云云，即無理由。且原告復又主張依經驗法則，游家章當
    應告知被告對外使用其名義簽約，未偽刻被告印章簽訂系爭工程承攬合約書云云
    ，亦屬無據。原告就其此部分之主張，既未舉出任何證據以實其說，復據被告否
    認，已難認其主張為真實。再依原告所提出之帳戶往來明細、對帳單、支票、退
    票理由單及承諾書所示，實際與原告往來者，均為訴外人游家章，且係由訴外人
    即游家章配偶黃美瑞承諾承擔本件訴外人游家章與原告間之債權債務關係，更難
    認被告有授與代理權。依上說明，自難認原告主張訴外人游家章有權代理與原告
    訂立系爭承攬合約書云云為真實。既未能認原告主張訴外人游家章有權代理與原
    告訂立系爭承攬合約書為真實，系爭契約自對被告不生效力。原告依據系爭契約
    ，對被告請求給付系爭工程款，即無理由。
(三)就原告主張支出代墊款部分，原告既主張係因被告要求所致，即有契約之存在。
    原告就此部分，主張依民法第一百七十九條及第三百十二條之規定為主張，已屬
    無據。再如前述，系爭契約既對被告不生效力，其後支出代墊款部分之契約，當
    亦難認對被告發生效力。該部分費用之返還，亦與被告無涉。原告仍請求訊問證
    人曾德泉及黃志文用以證明該代墊款費用之存在，核即無再加訊問之必要。從而
    ，原告依民法第五百零五條之規定，請求被告給付承攬報酬，併依民法第一百七
    十九條及三百十二條之規定，請求被告給付代墊款，聲明被告應給付原告一百七
    十九萬三千七百四十一元及自起訴狀繕本送達翌日起至清償日止，按年息百分之
    五計算之利息，即無理由，應予駁回。而其假執行宣告之聲請亦失所附麗，應併
    駁回。
五、訴訟費用負擔之依據：民事訴訟法第七十八條。
中　　　華　　　民　　　國　　九十四　　年　　　二　　　月　　 十五 　　日
                                            臺灣臺中地方法院民事第二庭
~B法官　陳秋月
右為正本係照原本作成
如不服本判決，應於判決送達後二十日內，向本院提出上訴狀。
中　　　華　　　民　　　國　　九十四　　年　　　二　　　月　　 十五 　　日
~B法院書記官
